【裁判字號】    91,自,1077
【裁判日期】    920822
【裁判案由】    詐欺
【裁判全文】
臺灣臺中地方法院刑事裁定                        九十一年度自字第一七七號
    自  訴  人  佳邦實業有限公司  設臺中市○○區○○街三十三號
    代  表  人  甲○○
    被      告  乙○○
                丙○○
    共      同
    選任辯護人  楊振芳
右被告等因詐欺案件，經自訴人提起自訴，本院裁定如左：
    主  文
自訴駁回。
    理  由
一、按法院或受命法官，得於第一次審判期日前，訊問自訴人、被告及蒐集或調查證
    據，其結果如認案件有刑事訴訟法第二百五十二條至第二百五十四條之情形者，
    得以裁定駁回自訴，同法第三百二十六條第三項、第一項定有明文。
二、本件自訴意旨如附件自訴狀影本所載。
三、本件自訴人認被告乙○○、丙○○二人共同連續涉犯刑法第三百三十九條第一項
    之詐欺取財罪嫌，無非係以有支票影本五紙、退票理由單影本三紙及統一發票影
    本一件等足資佐證，且被告二人向自訴人詐購貨物多批，並由被告丙○○持其夫
    即被告乙○○或其夫所屬公司已遭拒絕往來之支票向自訴人詐購，顯係以施詐術
    使自訴人陷於錯誤而為財物之交付，為其主要論據。惟訊據被告二人則均堅決否
    認有何共同連續詐欺取財之犯行，被告乙○○辯稱：伊所營公司確實有欠自訴人
    貨款，但伊所營公司與自訴人的往來，從八十一年就直接、間接開始，往來的金
    額總共也有六、七百萬元，我們一開始就採用月結制，我們原本是貿易商，後來
    被海關查帳，因客戶欠我們錢，我們就買下客人的工廠，工廠經營不善，導致貨
    物被查封、罰款、倒帳等。伊太太丙○○負責伊臺灣的銀行的業務及訂貨的業務
    ，所有的採購都是由伊太太電話聯絡，伊沒有詐欺的意思等語；另被告丙○○亦
    辯稱：伊沒有詐欺的意思等語。
四、按犯罪事實應依證據認定之，無證據不得推定其犯罪事實，刑事訴訟法第一百五
    十四條定有明文。又認定不利於被告之事實，須依積極證據，苟積極證據不足為
    不利於被告事實之認定時，即應為有利於被告之認定，更不必有何有利之證據。
    此最高法院三十年上字第八一六號著有判例。另刑法第三百三十九條第一項詐欺
    取財罪之成立，以意圖為自己或第三人不法所有，以詐術使人將本人或第三人之
    物交付為要件。所謂以詐術，必須被詐欺人因其詐術而陷於錯誤，若其所用方法
    ，不能認為詐術，亦不致使人陷於錯誤，即不構成該罪，此最高法院四十六年台
    上字第二六０號亦著有判例。本院查：（一）：訊據自訴人佳邦實業有限公司之
    之代表人甲○○於本院訊問時到庭陳稱：「（問：你與被告二人業務往來多久？
    ）自九十一年一、二月間就開始往來，是丙○○先來找我們的，因為我們是同業
    ，他打電話過來要訂購原料，我也知道同業間有丙○○他們這間公司，至於這間
    公司成立多久我不是很清楚。我們之間的業務往來的總金額大約三百五十萬元。
    其中約五十萬元有給付，被告二人是夫妻關係，我跟被告他們是採月結制，我們
    這個行業都是採用月結制。」；「（問：問當初收票時有否去照會過銀行？）有
    ，當時的信用是正常的，我是照會過後，才收受他們的支票。他們是突然間跳票
    的，起先來往的數量並不大，但是後來數量一大，就跳票了。」等語（見本院九
    十二年一月二十日訊問筆錄）。足見被告二人上開所辯渠等並不是第一次向自訴
    人公司購買貨物，在這之前就陸陸續續訂貨乙節，應堪採信。衡之常情，被告二
    人與自訴人間之交易往來並非僅只一次，且若以被告先前已兌現支付之貨款金額
    高達五十萬元（此係自訴人到庭所自承）與被告二人與自訴人間之交易往來之全
    部貨款金額三百五十萬元兩相比較，則被告二人於向自訴人公司訂貨物之初始，
    是否有為自己不法所有之意圖，不無可疑。（二）、另自訴人佳邦實業有限公司
    之代表人甲○○復亦到庭自陳：伊自八十一年間起就直接、間接與被告有所往來
    ，－－－我們同行有往來，所以就照一般商業習慣方式交易等詞（詳見本院九十
    二年六月十六日訊問筆錄）。又依一般經驗法則判斷，被告二人若與自訴人間素
    無交易往來，則自訴人又豈會同意採用月結制等情，足見被告二人與自訴人間之
    往來早存在有信賴之基礎。是以自訴人於答應送貨物予被告夫妻二人所經營之倫
    昌企業有限公司之時，應非係因被告二人施用詐術而使其陷於錯誤始答應交易無
    訛。（三）、又本件被告二人於本院審理中並積極與自訴人公司之代表人甲○○
    達成和解，有和解書一紙附卷可稽，益徵被告二人於行為之初始，應無為自己不
    法所有之意圖甚明。綜上諸情，本件被告二人既無意圖為自己不法之所有，而施
    詐術使人交付財物之情形存在，核與刑法第三百三十九條第一項之詐欺取財罪之
    構成要件尚有未合，自不得僅憑自訴人之片面指訴即認被告二人共同連續涉犯詐
    欺取財之犯行。本件應純屬債務不履行之民事紛爭，宜循民事訴訟程序解決。此
    外，復查無其他積極證據足資證明被告二人有何如自訴人所指訴之詐欺取財犯行
    ，從而被告乙○○、丙○○二人被訴詐欺取財之罪，既均為犯罪嫌疑不足，揆諸
    首揭說明，爰以裁定駁回自訴。
據上論斷，應依刑事訴訟法第三百二十六條第三項、第二百五十二條第十款，裁定如
主文。
中      華      民      國      九十二      年      八    月  二十二    日
                                  臺灣臺中地方法院刑事第六庭
                                      法  官  許  旭  聖
右正本證明與原本無異。
如不服本裁定，應於裁定送達後五日內，向本院提出抗告狀（應附繕本）。
                                      書記官
中      華      民      國      九十二      年      八    月  二十二    日


司法院資訊處製作；財團法人民間司法改革基金會備份。
